【裁判字號】    92,上易,143
【裁判日期】    920319
【裁判案由】    違反菸酒管理法
【裁判全文】
臺灣高等法院高雄分院刑事判決                    九十二年度上易字第一四三號
    上  訴  人  台灣高雄地方法院檢察署檢察官
    被      告  甲○○
右上訴人因被告違反菸酒管理法案件，不服臺灣高雄地方法院九十一年度易字第三五
四一號中華民國九十一年十一月十四日第一審判決（起訴案號：臺灣高雄地方法院檢
察署九十一年度偵字第一五四四八號、移
一○二四號），提起上訴（移
本院判決如左：
      主  文
上訴駁回。
      事  實
一、甲○○意圖營利，竟基於販賣私菸之概括犯意，先於民國九十一年六月二十四日
    ，以電話連繫之方式，向綽號「臭屁明」而真實姓名年籍不詳之成年男子，以每
    條新台幣（下同）七十元之價格，販入如附表一所示未經許可產製或輸入之私菸
    ，準備以每條一百元之價格出售予不特定之檳榔攤業者（按每條有十包）；其復
    於同年九月十一日上午，以同前之聯絡方式，在位於高雄縣之國道一號中山高速
    公路岡山交流道下，向「臭屁明」以每條一百元之價格購入如附表二所示未經許
    可產製或輸入之私菸，準備以每條一百二十元之價格出售予不特定之檳榔攤業者
    。嗣甲○○均未及賣出之際，即分別為警於同年六月二十八日晚間七時十分許、
    同年九月十一日中午十二時三十分許，在高雄縣岡山鎮○○○路九八號後方之鐵
    皮屋及同鎮○○巷○弄路口處當場查獲，並各扣得如附表一、附表二所示之私菸
    （均業據財政部高雄關稅局處分沒入）。
二、案經內政部警政署高雄港務警察所移送臺灣高雄地方法院檢察署檢察官偵查後聲
    請簡易判決處刑及移送併辦。
      理  由
一、訊據被告甲○○於原審審理中固供承有於右揭時地意圖販賣而分別向「臭屁明」
    購入如附表一、二所示菸類之事實，惟矢口否認有違反菸酒管理法之犯行，辯稱
    ：「臭屁明」要將香菸賣給我時，有打開部分給我看，裡面的菸類是貼有公賣局
    憑證的，所以我不知道是私菸。嗣於本院審理中則均坦承上開犯行不諱等語。經
    查，被告於警訊、偵查、原審及本院審理中，迭次供承：係因無業且利潤不錯，
    始販賣未稅菸類等語不諱（詳參歷次筆錄），並有內政部警政署高雄港務警察所
    搜索扣押筆錄、扣押物品目錄表、嫌疑貨品扣押單多紙，高雄關稅局點收各機關
    部隊移交緝獲走私物品運輸工具扣押收據與被告二次為警查獲時拍攝之現場相片
    多紙可憑，及附表一、二所示之菸類扣案可稽。而前開扣案菸類經鑑定之結果，
    均係仿冒而屬未經許可產製或輸入之私菸等情，業經財政部高雄關稅局函覆明確
    ，有該局函文一紙及台灣菸酒股份有限公司內埔菸場、傑太日煙國際股份有限公
    司、商真國際股份有限公司之鑑定函文多紙在卷可憑，參以被告自承：係向不詳
    姓名年籍之人以電話聯絡方式在交流道下等處所販入私菸一節，衡情若係購買業
    經許可產製或輸入之菸類，何需以如此隱密之方式為之？從而被告於原審所為之
    辯解，顯係卸責之詞，不足採信。綜上所述，本案事證已臻明確，被告犯行洵堪
    認定。
二、按菸酒管理法第四十七條之販賣，只須基於營利之意圖販入或售出即為已足，不
    以販入及售出二者兼備為必要。故核被告所為，係犯菸酒管理法第四十七條之明
    知為私菸而販賣罪。其先後二次犯行，時間緊接、方法相同、觸犯構成要件相同
    之罪，顯係基於概括犯意為之，為連續犯，應論以一罪並依法加重其刑。公訴人
    雖未就被告於九十一年九月十一日販入私菸之犯行提起公訴，惟此部分犯罪事實
    與起訴部分有連續犯之裁判上一罪關係，為起訴效力所及，依審判不可分之原則
    ，本院自得併予審究，併此說明。
三、原審因依菸酒管理法第四十七條，刑法第十一條前段、第五十六條、第四十一條
    第一項，罰金罰鍰提高標準條例第二條之規定，並審酌被告先後二次販入私菸意
    圖出售牟利，破壞經濟秩序，惟念其販入後均未及售出即為警查獲，未有實際利
    得，私菸亦尚未流入市面造成實際危害，及其犯罪之動機、目的、智識程度、所
    生之危害，於犯罪後否認犯行之態度等一切情狀，量處有期徒刑三月，並諭知如
    易科罰金，以三百元折算一日。扣案如附表一、二所示之私菸均屬被告所有等情
    ，已如前述，原應依菸酒管理法第五十七條規定予以沒收，惟財政部高雄關稅局
    既已分別處分沒入之，有該局處分書二紙在卷可憑（附於九十一年偵字第一五四
    四八號偵查卷第七頁及原審法院卷內），爰不另予宣告沒收。認事用法，核無不
    合，量刑亦屬妥適，檢察官據告訴人台灣菸酒公司請求，提起上訴，以原審量刑
    過輕及被告另違反商標法，原判決漏未審酌（此部份詳後述）云云，指摘原判決
    不當，為無理由，應予駁回。
四、移送併辦意旨另以：被告甲○○意圖營利，竟基於販賣私菸之概括犯意，於民國
    九十一年六月二十四日向綽號「臭屁明」而真實姓名年籍不詳之成年男子，以每
    條新台幣（下同）七十元之價格，販入如附表一所示未經許可產製或輸入之私菸
    ，準備以每條一百元之價格出售予不特定之檳榔攤業者（按每條有十包）之行為
    ，就附表一編號五部分係仿告訴人台灣菸酒公司所出品，已經申請「長壽及圖LO
    ng  Life」組合商標圖樣註冊之「長壽牌」白軟包淡菸，此部份已經台灣菸酒公
    司告訴，認被告另犯商標法第六十二條第一款、第六十三條之罪云云。訊據被告
    否認有上開該犯行，辯稱：被告並未仿冒商標，不知裡面有長壽菸，當初「臭屁
    明」是說那些香煙快要過期，被告不知是仿冒的云云。經查被告僅係購買該私菸
    ，並未產製該私菸，並無於產製時使用相同或近似於他人註冊商標之圖樣情事，
    自無商標法第六十二條第一款之可言。另被告雖明知為私菸而販賣，惟其於警訊
    中陳稱：「我是以不限廠牌每條七十元所購得：：：我欲以不限廠牌以每條一百
    元賣出」等語，即已表明未指定購入何種廠牌之私菸，而被告於被查獲時，該私
    菸均裝於紙箱內，並未開啟，此有照片四張附於警訊卷內可稽，難認被告已打開
    該紙箱而得知內有台灣菸酒公司所出品，已經申請「長壽及圖LOng Life」組合
    商標圖樣註冊之「長壽牌」白軟包淡菸。更何況該長壽牌香煙既係仿冒而屬偽品
    ，在外觀上亦難辨認是否為真貨或仿冒品（仍需鑑定始能得知），亦難推定被告
    係「明知」為仿冒品而仍販賣、意圖販賣而陳列、輸出或輸入，並無商標法第六
    十三條之罪之情形。此部份被告被訴犯罪尚屬不能證明，因公訴人認此部份與前
    開有罪部分有裁判上一罪關係，為起訴效力所及，此部份爰不另為無罪之諭知，
    併予敘明。
據上論結，應依刑事訴訟法第三百六十八條，判決如主文。
本案經檢察官王登榮到庭執行職務。
中    華    民    國     九十二     年       三       月      十九      日
                              臺灣高等法院高雄分院刑事第九庭
                                  審判長法官  張明松
                                        法官  張盛喜
                                        法官  任森銓
右正本證明與原本無異。
不得上訴。
                                      書記官  施耀程
中    華    民    國九十二     年       三       月      二十一    日
附表一（共計53110包）：
┌─┬──────────────────────┬────┐
│一│仿「ＭＩＬＤ  ＳＥＶＥＮ」牌洋菸            │ 5060包 │
│二│仿「ＣＡＳＴＥＲ」牌洋菸                    │ 5400包 │
│三│仿「ＤＡＶＩＤＯＦＦ」牌洋菸（ＬＩＧＨＴＳ）│ 1380包 │
│四│仿「ＭＩ—ＮＥ峰」牌洋菸                    │  130包 │
│五│仿「長壽」牌白軟包淡菸                      │41140包 │
└─┴──────────────────────┴────┘
附表二（共計15180包）：
┌─┬───────────────────────┬───┐
│一│仿「ＤＡＶＩＤＯＦＦ」牌洋菸（ＣＬＡＳＳＩＣ）│3100包│
│二│仿「ＤＡＶＩＤＯＦＦ」牌洋菸（ＬＩＧＨＴＳ）  │7690包│
│三│仿「ＭＩＬＤ  ＳＥＶＥＮ」牌洋菸              │4120包│
│四│仿「ＭＩ—ＮＥ峰」牌洋菸                      │ 270包│
└─┴───────────────────────┴───┘
附錄：本案論罪科刑法條：
菸酒管理法第四十七條：
  明知為私菸、私酒，而販賣、轉讓或意圖販賣而陳列者，處一年以下有期徒刑、拘
  役或科或併科新台幣十五萬元以上七十五萬元以下罰金。
                                                                        Ｑ


司法院資訊處製作；財團法人民間司法改革基金會備份。
